【裁判字號】    98,消債更,470
【裁判日期】    990726
【裁判案由】    更生事件
【裁判全文】
臺灣臺北地方法院民事裁定           98年度消債更字第470號
聲  請  人  乙○○
代  理  人  廖于清律師
上列當事人因消費者債務清理事件聲請更生，本院裁定如下：
    主  文
聲請駁回。
聲請費用由聲請人負擔。
    理  由
一、按債務人對於金融機構因消費借貸、自用住宅借款、信用卡
    或現金卡契約而負債務，在聲請更生或清算前，應提出債權
    人清冊，以書面向最大債權金融機構請求協商債務清償方案
    並表明共同協商之意旨; 債務人與金融機構協商成立者，不
    得聲請更生或清算，但因不可歸責於己之事由，致履行顯有
    重大困難者，不在此限; 本條例施行前，債務人依金融主管
    機關協調成立之中華民國銀行公會會員辦理消費金融案件無
    擔保債務協商機制與金融機構成立之協商，準用前項之規定
    ，消費者債務清理條例第151 條第1 項、第5 項及第6 項分
    別定有明文。又聲請更生或清算不合程式或不備其他要件者
    ，法院應以裁定駁回之，但其情形可以補正者，法院應定期
    間先命補正；債務人經法院通知，無正當理由而不到場，或
    到場而不為真實之陳述，或拒絕提出關係文件或為財產變動
    狀況之報告者，應駁回其更生之聲請，復為同條例第8 條、
    第46 條 第3 款所明定。
二、本件聲請意旨略以：債務人有不能清償債務情事，前已提出
    債權人清冊，以書面向最大債權金融機構國泰世華商業銀行
    請求共同協商債務清償方案，經協商成立，約定自民國（下
    同）95年8 月起以每月1 期共120 期各清償新臺幣（下同）
    1 萬5272元，詎債務人之女罹患右側卵巢腫瘤癌，債務人之
    妻失業逾一年半，於扣除必要生活費用及龐大醫療支出後，
    所餘已無法負擔上開協商方案而毀諾，此係非可歸責於債務
    人之事由致履行有重大困難。又債務人無擔保或無優先權之
    債務總額未逾1200萬元，且未經法院裁定開始清算程序或宣
    告破產，符合更生要件，爰聲請裁定開始更生云云。
三、惟查，本件依債務人提出之前置協商專用債權人清冊、財產
    及收入狀況說明書、甲○○之右側卵巢腫瘤扭轉併發急性腹
    痛診斷證明書等，本院無以審認債務人是否有履行協商程序
    之困難。本院為明瞭債務人所陳其收入不足負擔協商還款額
    之情是否確實，於99年1 月21日裁定及同年月25日北院隆民
    中消98年度消債更字第470 號函內，分別命債務人10日內補
    正其前利用中華民國銀行公會會員辦理消費金融事件無擔保
    協商機制，與最大債權銀行成立協商後何時起未為清償、釋
    明甲○○須受扶養原因及扶養支出之各項證明文件，與其罹
    患「右側卵巢腫瘤癌」之證明並須註明良性或惡性等，然債
    務人就此於同年2 月8 日具狀仍未提出釋明及證明之證據，
    是債務人就關於踐履聲請更生前之協商程序等是否有重大困
    難之判斷所應釋明之事項，既有如上所述之疑義，又不依本
    院裁定詳實補正，則債務人欠缺債務清理之真意已堪認定，
    依首揭說明，本不能准其更生之聲請。次查，債務人固主張
    其聲請更生前二年因生無法預期之重大生活變化，無以負擔
    協商還款金額而致毀諾云云，並提出綜合所得稅各類所得資
    料清單等為證。惟債務人自協商成立時起僅正常繳款6 期，
    96 年3月3 日經最大債權銀行通報毀諾，觀諸其收入證明切
    結書，95年度平均每月所得為2 萬5000元，迄96年毀諾時，
    收入並無銳減之情事，此有債務人勞、健保被保險人投保資
    料附卷可稽。又債務人雖稱其女甲○○因患「右側卵巢腫瘤
    癌」而須負擔龐大醫療支出，並其配偶失業年餘等語，卻迄
    未提出該病症之診斷證明書及費用支出證明，且債務人配偶
    94年至96年6 月尚有每月薪資所得2 萬4000元，有其勞、健
    保被保險人投保資料在卷足憑，益徵債務人毀諾時未有情事
    變更致收入減少、遽增醫療支出或配偶所得頓失之情形，顯
    無非可歸責事由致不能清償。再者，債務人自陳96年3 月13
    日起平均所得3 萬2134元，於扣除其聲請前二年每月必要生
    活支出約1 萬4648元，餘1 萬7486元，尚無不能負擔每月1
    萬5272元之協商還款，況債務人配偶自98年1 月5 日起仍有
    每月2 萬1000元所得以供支應，有其勞健保投保資料為證，
    可見債務人現亦無不足負擔協商方案或有履行困難之虞。又
    自國泰世華銀行陳述意見狀以觀，債務人於97年9 月19日曾
    向最大債權銀行申請個別一致性協商，經銀行聯絡債務人14
    日仍未取得連繫而遭退件，益明其無債務清理之真意。綜上
    所述，債務人怠於配合法院調查，未恪遵相關說明及補正之
    協力義務，欠缺清理債務誠意，與債權人協商成立復因可歸
    責於債務人之事由致毀諾，以債務人之收入狀況，亦非不能
    清償債務或有不能清償之虞，則依前揭說明，債務人聲請更
    生即難准許。爰裁定如主文。
中    華    民    國    99    年    7     月    26    日
               民事第三庭     法    官  黃明發
以上正本係照原本作成
如對本裁定抗告，須於裁定送達後十日之不變期間內，向本院提
出抗告狀
中    華    民    國    99    年    7     月    26    日
                              書 記 官  陳怡如

司法院資訊處製作；財團法人民間司法改革基金會備份。
